臺灣臺北地方法院民事裁定
111年度聲字第497號
異  議  人  謝諒獲

上列異議人因聲請取回提存物事件，對於本院提存所於民國110
年9月14日110年度取字第790號否准取回提存物事件所為之處分
，聲明異議，本院裁定如下：
    主  文
異議駁回。
    理  由
一、按關係人對於提存所之處分，得於處分通知書送達關係人翌
    日起10日之不變期間內，提出異議；提存所認前項異議有理
    由時，應於10日內變更原處分，並將通知書送達關係人，認
    異議無理由時，應於10日內添具意見書，送請法院裁定之，
    提存法第24條定有明文。又法院認異議為有理由時，應以裁
    定命提存所為適當之處分，認異議為無理由時，應駁回之，
    同法第25條第1項亦有明文。經查，本院提存所就異議人即
    提存人取回86年度存字第883號擔保提存事件之提存物之聲
    請，以民國110年9月14日（110）取智字第790號函為駁回聲
    請之處分（下稱系爭處分），該處分於同年11月11日合法送
    達，異議人於同年10月15日具狀提出異議等情，有系爭處分
    函、聲明異議狀及駐新加坡代表處110年11月18日新加字第1
    1010709100號函所附之送達憑證附卷可查（見本院110年度
    取字第790號卷第41頁、第53至58頁、第83至85頁），是本
    件異議人已合法提出異議，經本院提存所認異議無理由並添
    具意見書，送請本院裁定，程序上符合前揭規定，先予敘明
    。
二、聲明異議意旨略以：異議人就本院86年度執全字第558號假
    扣押事件，雖已聲請執行但執行無效果，與異議人未聲請執
    行或執行程序未實施之情形相類似，相對人並未因此受有損
    害，應類推適用提存法第18條第1項第3款規定，可逕向提存
    所聲請返還提存物。又按提存法施行細則第33條第1項規定
    ，提存人不能提出取回提存物之必要文件，提存所應為公告
    ，公告期間為20日等語。
三、本院提存所意見略以：本院86年度存字第883號擔保提存事
    件，係異議人依本院86年度裁全字第641號裁定，為受擔保
    利益人格傑事務所Graham&James等4人（下稱格傑事務所等4
    人）提存擔保金新臺幣（下同）3萬元（下稱系爭提存物）
    後，對格傑事務所等4人之財產聲請假扣押執行。嗣異議人
    於110年4月8日聲請取回提存物，然未依提存法施行細則第3
    0條第1項規定檢附程式上應備之文件，而經本院提存所以11
    0年4月12日（110）取智字第790號函命異議人補正，該函於
    110年6月23日合法送達，異議人迄110年9月14日仍未補正，
    本院提存所即以系爭處分否准異議人取回提存物之聲請，該
    處分核無違誤。又異議人就本院86年度執全字第558號假扣
    押事件之聲請，係於執行程序實施後之103年3月18日始撤回
    ，與提存法第18條第1項第3款規定自有未合，本件聲明異議
    為無理由，請予駁回等語。
四、按假扣押經裁判後未聲請執行，或於執行程序實施前撤回執
    行之聲請，擔保提存之提存人於提存後，得聲請該管法院提
    存所返還提存物，提存法第18條第1項第3款定有明文。又為
    假扣押所供之擔保，乃在擔保債務人因假扣押執行所應受之
    損害，如供擔保後已開始實施假扣押執行程序，縱執行無效
    果，但已實施之假扣押執行是否因此造成債務人之損害，供
    擔保原因是否已消滅，依民事訴訟法第104條第1項第1款規
    定，仍須由法院裁定審斷，並非法院當然已無裁量餘地，無
    庸裁定，而得由提存所形式上審查後逕行返還提存物。次按
    聲請取回提存物，應作成取回提存物聲請書一式二份（附式
    六），為提存時同式之簽名或加蓋同一之印章，並附具原提
    存書，且依提存法第18條第1項第3款規定聲請時，應提出執
    行法院核發之未聲請執行證明或執行程序實施前撤回執行之
    證明文件，提存法施行細則第30條第1項第1款、第4款亦有
    明定。
五、經查，本院86年度存字第883號擔保提存事件，係異議人依
    本院86年度裁全字第641號裁定，為格傑事務所等4人提存系
    爭提存物後，對格傑事務所等4人之財產聲請假扣押執行，
    經本院以86年度執全字第558號分別於86年3月7日、93年11
    月29日核發執行命令，扣押格傑事務所等4人對第三人之債
    權，惟第三人均向本院聲明格傑事務所等4人對渠等無債權
    存在，嗣異議人於103年3月18日陳明撤回假扣押執行之聲請
    ，並於110年4月8日依提存法第18條第1項第3款規定聲請返
    還提存物等情，業經本院核閱本院86年度執全字第558號執
    行卷及110年度取字第790號卷無誤。而異議人依提存法第18
    條第1項第3款規定聲請返還系爭提存物，本應提出法定應備
    文件，包括應作成取回提存物聲請書，為提存時同式之簽名
    或加蓋同一之印章，並檢附原提存書、執行法院核發之未聲
    請執行證明或執行程序實施前撤回執行之證明文件等，但異
    議人並未提出上開應備文件，且取回提存物聲請書亦未蓋印
    提存時同式之印章，經本院提存所於110年4月12日以（110
    ）取智字第790號函限期命異議人於5日內補正上開文件，該
    函於110年6月23日合法送達予異議人等情，有取回提存物聲
    請書、上開函稿、駐新加坡代表處110年6月30日新加字第11
    010705250號函暨所附送達證書及郵局收據影本、提存書在
    卷足憑（見本院110年度取字第790號卷第1頁、第30頁、第3
    2至34頁；86年度存字第883號卷第2頁），然異議人逾期仍
    未補正，本院提存所本得否准其聲請。且異議人對格傑事務
    所等4人聲請之假扣押程序既已經本院核發執行命令而開始
    實施，縱使異議人於前開假扣押程序實施無效果後撤回聲請
    ，依前揭說明，仍與提存法第18條第1項第3款規定不符，自
    不得據以逕向提存所聲請返還系爭提存物。
六、綜上所述，本院提存所否准本件返還系爭提存物之聲請，核
    無違誤。異議意旨指摘系爭處分不當，求予廢棄，為無理由
    ，應予駁回。
七、據上論結，本件聲明異議為無理由，依提存法第25條第1項
    後段，裁定如主文。
中　　華　　民　　國　　111 　年　　9 　　月　　22　　日
                  民事第八庭  法　官　蕭如儀
以上正本係照原本作成。
如不服本裁定應於送達後10日內向本院提出抗告狀，並繳納抗告
費新臺幣1,000元。
中　　華　　民　　國　　111 　年　　9 　　月　　22　　日
                              書記官  劉茵綺